【裁判字號】    90,自緝,51
【裁判日期】    900711
【裁判案由】    侵占
【裁判全文】
臺灣臺中地方法院刑事判決                            九十年度自緝字第五一號
    自  訴  人  乙○○
    被      告  甲○○
右被告因侵占案件，經自訴人提起自訴，本院判決如左：
    主  文
甲○○意圖為自己不法之所有，而侵占自己持有他人之物，處有期徒刑參月，如易科
罰金，以參佰元折算壹日，緩刑參年。
    事  實
一、甲○○於民國（下同）八十八年二月二十一日，在台中縣大雅鄉○○路○段六０
    一號向乙○○，以每日租金新臺幣（下同）一千五百元之代價，承租車牌號碼Ｈ
    Ｈ─五００三號小客車一部，約定租用期間至八十八年三月間，詎租用期間屆滿
    後，甲○○竟意圖為自己不法之所有，變易持有為所有之意思，將上開小客車侵
    占入己，拒不將上開小客車返還上開出租人，亦不支付出租人租金，並避不見面
    ，迄至九十年一月二十四日甲○○在新竹縣竹東鎮五豐八莊六十六號為警緝獲後
    ，始自甲○○取回上開小客車。
二、案經被害人乙○○向本院提起自訴。
    理  由
一、訊據被告固不諱言曾有向自訴人租用上開自用小客車而嗣未返還之事實，惟否認
    有何侵占之犯行，並辯稱：因為籌不到租金所以未將車輛返還云云，經查：
１、被告向自訴人租用上開小客車，且於租期屆滿後並未返還之右揭行為，業據被告
    供承在卷，並據自訴人指訴歷歷，復有自訴人提出之租賃契約書影本、車籍資料
    影本在卷足憑，足認屬實。
２、被告於右揭租期屆滿後，依租約應將上開小客車返還自訴人，而依被告所辯上情
    ，核亦未達事實上不能返還之程度，乃被告遲不返還上開小客車與自訴人，復未
    支付自訴人租金，達九個月以上，顯係違反所有人之意思而擅自無償使用上開小
    客車，被告就上開小客車有易持有為所有之意思。
    綜上所述，被告上開辯解顯係推諉卸責之詞，殊無足取。右揭犯行，事證明確，
    洵堪認定。
二、核被告所為，係犯刑法第三百三十五條第一項之侵占罪。爰審酌被告犯罪之動機
    、目的、手段、自訴人之車輛係八十四年一月出廠，有車籍資料影本可證，及被
    告之生活狀況、智識程度、犯後態度等一切情狀，量處如主文所示之刑，以示懲
    儆。又刑法第四十一條第一項規定已於九十年一月十日修正公布，並自九十年一
    月十二日起生效，被告行為後法律有變更，比較新舊法，應依刑法第二條第一項
    前段之規定，適用對被告較有利之修正後刑法第四十一條第一項前段之規定，審
    酌其身體、教育、職業、家庭之關係，就被告所處之有期徒刑，依法諭知易科罰
    金之折算標準。末查被告曾因賭博案件受有期徒刑年之宣告，惟已於七十六年七
    月二十四日執行完畢，五年以內未曾再受處有期徒刑以上刑之宣告，有臺灣臺中
    地方法院檢察署刑案資料查註紀錄表附卷可稽，其因一時失慮致罹刑章，經此科
    刑教訓，當已足資警惕，本院因認前所宣告之刑，以暫不執行為適當，爰併予宣
    告緩刑三年，以啟自新。
三、據上論斷，應依刑事訴訟法第三百四十三條、第二百九十九條第一項前段、刑法
    第二條第一項前段、第三百三十五條第一項、第四十一條第一項前段、第七十四
    條第二款、罰金罰鍰提高標準條例第一條前段、第二條，判決如主文。
中      華      民      國      九十      年      七      月    十一    日
                                臺灣臺中地方法院刑事第二庭
                                    法  官  羅  永  安
右正本證明與原本無異。
如不服本判決，應於判決送達後十日內向本院提出上訴狀，上訴於臺灣高等法院臺中
分院( 須附繕本 )。
                                    書記官
中      華      民      國      九十      年      七      月    十一    日
附錄本案論罪科刑實體法條文
刑法第三百三十五條第一項
意圖為自己或第三人不法之所有，而侵占自己持有他人之物者，處五年以下有期徒刑
、拘役或科或併科一千元以下罰金。


司法院資訊處製作；財團法人民間司法改革基金會備份。
